【裁判字號】    98,台上,6079
【裁判日期】    981022
【裁判案由】    違反臺灣地區與大陸地區人民關係條例等罪
【裁判全文】
最高法院刑事判決            九十八年度台上字第六○七九號
上  訴  人  甲  ○
選任辯護人 陳芝荃律師
上列上訴人因違反台灣地區與大陸地區人民關係條例等罪案件，
不服台灣高等法院台中分院中華民國九十八年八月十三日第二審
判決（九十八年度上訴字第一六四六號，起訴案號：台灣南投地
方法院檢察署九十七年度偵字第一四二九號），提起上訴，本院
判決如下：
    主  文
上訴駁回。
    理  由
一、違反不得使大陸地區人民非法進入台灣地區之規定部分
按不服地方法院之第一審判決而上訴者，應向管轄第二審之高等
法院為之。而第二審上訴書狀應敘述具體理由，第二審法院認為
上訴書狀未敘述理由者，應以判決駁回之。刑事訴訟法第三百六
十一條第一項、第二項、第三百六十七條前段分別定有明文。所
謂不服第一審判決之具體理由，必係依據卷內既有訴訟資料或提
出新事證，指摘或表明第一審判決有何採證認事用法或量刑等足
以影響判決本旨之不當或違法，而構成應予撤銷之具體事由，始
克當之；倘僅泛言原判決認定事實錯誤、違背法令、量刑失入，
而未依上揭意旨指出具體事由，或形式上雖已指出具體事由，該
事由縱使屬實，亦不足以認為原判決有何不當或違法者，皆難謂
係具體理由，俾與第二審上訴制度旨在請求第二審法院撤銷、變
更第一審不當或違法之判決，以實現個案救濟之立法目的相契合
。本件上訴人甲○因違反不得使大陸地區人民非法進入台灣地區
之規定案件，經第一審法院判決後，提起第二審上訴，其上訴理
由狀僅稱：第一審判決僅憑共同正犯施啟源之供述為主要論據，
尚有疑義，而施啟源僅量處有期徒刑五月尚予緩刑，上訴人則重
判一年，輕重失衡；伊為單親家庭，身心患病，倘入監執行，幼
女無人照顧，將陷入絕境，請求諭知緩刑，以勵自新云云。雖形
式上已提出上訴理由，惟並未具體敘述第一審判決有何違法或不
當情形，即與未敘述具體理由無異，原判決因認其第二審上訴為
不合法，不待其到庭陳述，並不經言詞辯論，逕依刑事訴訟法第
三百六十七條前段、第三百七十二條，駁回其在第二審之上訴，
核無不合；查第一審論處上訴人違反不得使大陸地區人民非法進
入台灣地區之規定罪刑，係綜合共同正犯施啟源之自白，證人游
愛英之證詞，結婚證明書、結婚登記申請書、大陸地區人民進入
台灣地區旅行證申請書、保證書、內政部入出國及移民署函等直
接、間接證據，本於推理作用，確信其為真實之程度，而為有罪
之認定，非僅憑共同正犯施啟源之供述為唯一證據，所為證據之
取捨及判斷，亦無不合；而第一審於量刑時，已具體審酌上訴人
就本件犯行，居於主導地位，惡性較重，飾詞狡辯，毫無悔意等
一切情狀，在法定刑範圍內科處刑罰，且無以暫不執行為適當情
形，而未予宣告緩刑，原審認為妥適，予以維持，所為量刑職權
之行使，尤無不當。至於上訴人為單親家庭，身心患病，幼女待
養等情，非法定絕對必要記載事項，第一審未加以說明，究於量
刑應審酌之事項無生影響，仍不得據為上訴第三審之適法理由。
上訴意旨未依據卷證資料，具體指摘原判決如何違背法令，置原
判決之論敘於不顧，仍執前詞，空言第一審採證違法，量刑過重
，有違比例原則；第二審以其上訴狀未敘述具體理由，逕行判決
駁回，亦有違誤云云。難謂已符合法定上訴要件，其上訴違背法
律上之程式，應予駁回。
二、違反不得留用大陸地區人民在台灣地區從事未經許可之工作
之規定部分
刑事訴訟法第三百七十六條所列各罪之案件，經第二審判決者，
不得上訴於第三審法院。本件上訴人違反不得留用大陸地區人民
在台灣地區從事未經許可之工作之規定部分，第一審係依台灣地
區與大陸地區人民關係條例第八十三條第一項論處罪刑，核屬刑
事訴訟法第三百七十六條第一款之案件。依首開說明，既經第二
審判決，自不得上訴於第三審法院，上訴人猶提起上訴，顯為法
所不許，應併予駁回。
據上論結，應依刑事訴訟法第三百九十五條前段，判決如主文。
中    華    民    國  九十八  年    十    月  二十二  日
                      最高法院刑事第十庭
                          審判長法官  花  滿  堂
                                法官  黃  正  興
                                法官  陳  東  誥
                                法官  林  錦  芳
                                法官  洪  昌  宏
      本件正本證明與原本無異
                                      書  記  官
中    華    民    國  九十八  年    十    月  二十六  日
                                                Ａ


司法院資訊處製作；財團法人民間司法改革基金會備份。
